臺灣臺北地方法院民事判決
　　　　　　　　　　　　　　　　  110年度北簡字第3424號
原      告
即反訴被告  邱桂鈴  
訴訟代理人  林吉佐  
原      告
即反訴被告  張婷芳（即廖笑之繼受人）


共      同
訴訟代理人  陳淑貞律師
被      告
即反訴原告  吳思怡  


            林郁婷  


上  列一人
訴訟代理人  林上棟  
共      同
訴訟代理人  沈明達律師
上列當事人間債務人異議之訴事件，於中華民國110年9月28日言
詞辯論終結，本院判決如下：
    主    文
原告之訴駁回。
本訴訴訟費用新臺幣壹仟捌佰捌拾元由原告負擔。
反訴被告邱桂鈴應給付反訴原告吳思怡附表編號一所示之利息。
反訴被告張婷芳應給付反訴原告吳思怡附表編號二所示之利息。
反訴被告邱桂鈴應給付反訴原告林郁婷附表編號三所示之利息。
反訴被告張婷芳應給付反訴原告林郁婷附表編號四所示之利息。
反訴原告其餘之訴駁回。
反訴訴訟費用新臺幣伍仟伍佰肆拾元，其中新臺幣貳仟柒佰柒拾
元由反訴被告邱桂鈴負擔，其中新臺幣貳仟柒佰柒拾元由反訴被
告張婷芳負擔。
本判決第三項得假執行；反訴被告邱桂鈴如以新臺幣肆萬玖仟壹
佰貳拾捌元為反訴原告預供擔保後，得免為假執行。
本判決第四項得假執行；反訴被告張婷芳如以新臺幣貳萬柒仟柒
佰陸拾捌元為反訴原告預供擔保後，得免為假執行。
本判決第五項得假執行；反訴被告邱桂鈴如以新臺幣肆萬玖仟壹
佰貳拾捌元為反訴原告預供擔保後，得免為假執行。
本判決第六項得假執行；反訴被告張婷芳如以新臺幣貳萬柒仟柒
佰陸拾捌元為反訴原告預供擔保後，得免為假執行。
    事實及理由
壹、程序方面：
一、原告張婷芳（即廖笑之繼受人），係廖笑之女，其於民國（
    下同）109年9月10日受廖笑贈與取得系爭臺北市○○區○○段○○
    段000地號土地（權利範圍1296分之91）之所有權，此有地
    籍異動索引、土地登記謄本可稽(110年度補字第24號，下簡
    稱補字卷第19至25頁）。嗣本院109司執字第98750號強制執
    行程序經原告聲請，由本院110年度北簡聲字第33號民事裁
    定准許原告供擔保新臺幣（下同）3萬758元後，於本件債務
    人異議之訴判決確定前應暫予停止執行。惟該裁定所載聲請
    人係邱桂鈴、廖笑（繼受人：張婷芳），提存人亦載為邱桂
    鈴、廖笑（繼受人：張婷芳），原告主張稱：若本件原告如
    僅載為張婷芳，恐有日後無法領取提存之擔保金之虞，爰將
    當事人欄原告更名為張婷芳（即廖笑之繼受人），經審認屬
    實，原告此部分聲請，應予准許。
二、訴之變更追加：
  ㈠按訴狀送達後，原告不得將原訴變更或追加他訴。但請求之
    基礎事實同一或擴張或減縮應受判決事項之聲明或不甚礙被
    告之防禦及訴訟之終結者，不在此限，乃民事訴訟法第255
    條第1項第2、3、7款定有明文。
  ㈡原告於109年12月22日起訴時其聲明原為「鈞院109司執字第9
    8750號兩造間返還不當得利強制執行程序停止執行」，而後
    原告於110年4月7日具狀更正訴之聲明為：「㈠確認鈞院107
    年度訴字第4484號確定判決主文所載被告邱桂鈴（即本件原
    告邱桂鈴）應分別給付原告吳思怡、林郁婷（即本件被告吳
    思怡、林郁婷）部分，於逾『邱桂鈴應自108年7月11起至109
    年3月3日止按年給付3萬2752元，及自109年3月4日起按年給
    付1萬2228元予吳思怡、林郁婷。』部分之債權不存在。㈡確
    認鈞院107年度訴字第4484號確定判決主文所載被告廖笑（
    即本件原告張婷芳之前手）應分別給付原告吳思怡、林郁婷
    （即本件被告吳思怡、林郁婷）部分，於逾『廖笑應自108年
    7月11起至109年3月3日止按年給付1萬8512元，及自109年3
    月4日起按年給付6913元予吳思怡、林郁婷。』部分之債權不
    存在。」（本院卷第71頁），核其變更後之聲明，合於民事
    訴訟法民事訴訟法第255條第1項規定，應予准許。
三、按被告於言詞辯論終結前，得在本訴繫屬之法院，對於原告
    及訴訟標的必須合一確定之人提起反訴，民事訴訟法第259
    條定有明文。查原告主張鈞院107年度訴字第4484號確定判
    決給付被告相當於租金之不當得利，然原告2人於109年3月4
    日經由拍賣程序取各得土地持分91/1296，就該持分範圍内
    ，係依法占用497地號土地，非無權占用，應重新核算等情
    ，而反訴原告於訴訟進行中於110年5月26日具狀以原告即反
    訴被告於109年7月11日應給付反訴原告相當於地租之不當得
    利迄未給付，為此提起反訴，請求每年如有遲延給付，應加
    給法定遲延利息（本院卷第123頁）。經核，反訴原告前揭
    主張與本訴訴訟標的之攻擊防禦有牽連關係，揆諸前揭法條
    規定，反訴原告提起本件反訴，應予准許。
貳、實體部分：
甲、本訴部分：
一、原告主張：
　㈠本件執行名義判決因情事變更應重新核算確認，查原告2人已
    於109年2月16日拍賣取得系爭497地號土地之部分所有權，
    權利範圍各1296分之91，並於109年3月4日登記在案（詳參
    原告起訴狀原證一土地登記第一類謄本），是原告2人就系
    爭土地已變更為部分有權占有。由於上開判決確定後，原告
    等2人已於109年3月4日經由拍賣程序取各得持分91/1296。
    就該持分範圍内，係依法得為占用使用497地號土地，已非
    無權占用，就原告已取得持分91/1296，原先判決依據為無
    權占用，業已情事變更為土地所有權人有權占用，原執行名
    義確定判決自應按兩造實際持分面積重新計算，爰提起本件
    訴訟請求核算確認。
  ㈡又上開判決援引最高法院68年台上字第3071號判例要旨載稱
    ：就基地租金之數額，除以基地申報地價為基礎外，尚須斟
    酌基地之位置，工商業繁榮之程度，承租人利用基地之經濟
    價值及所受利益等項，並與鄰地租金相比較，以為決定等語
    ，是依最高法院68年台上字第3071號判例要旨，計算相當於
    租金之不當得利數額，須酙酌基地之位置，工商業繁榮之程
    度、使用人利用基地之經濟價值及所受利益。惟查系爭土地
    位在住宅區，周邊雖有店家，但仍以住宅為多，是原判決認
    依申報地價年息10％計算相當於租金之不當得利，顯屬過高
    ，應予酌減至依系爭土地申報地價年息5％計算，方為妥適。
  ㈢109年3月4日後邱桂鈴、張婷芳應給付吳思怡、林郁婷地租計
    算，及加計依系爭土地申報地價年息5％計算相當於租金之不
    當得利，茲簡略說明如下：
  ⒈邱桂鈴應給付部分：
    吳思怡得請求邱桂鈴給付自109年3月4日至109年7月10日間
    ，計139日相當於租金之不當得利4656元【計算式：（6913
    元×139/365）+（5315元×139/365）=4656元，元以下四捨五
    入】，及自109年7月11日起每年應給付吳思怡相當於租金之
    不當得利1萬2228元【計算式：（7萬400元×1.964×5％）＋（7
    萬400元×1.510×5％）＝1萬2228元】。林郁婷得請求邱桂鈴給
    付自109年3月4日至109年7月10日間，計139日相當於租金之
    不當得利4656元【計算式：（6913元×139/365）+（5315元×
    139/365）=4656元，元以下四捨五入】，及自109年7月11日
    起每年應給付林郁婷相當於租金之不當得利1萬2228元【計
    算式：（7萬400元×1.964×5％）＋（7萬400元×1.510×5％）＝1
    萬2228元】。
  ⒉張婷芳應給付部分：
    吳思怡得請求張婷芳給付自109年3月4日至109年7月10日間
    ，計139日相當於租金之不當得利2632元【計算式：6913元×
    139/365=2632元，元以下四捨五入】，及自109年7月11日起
    每年應給付吳思怡相當於租金之不當得利6913元【計算式：
    7萬400元×1.964×5％＝6913元】林郁婷得請求張婷芳給付自10
    9年3月4日至109年7月10日間，計139日相當於租金之不當得
    利2632元【計算式：6913元×139/365=2632元，元以下四捨
    五入】，及自109年7月11日起每年應給付林郁婷相當於租金
    之不當得利6913元【計算式：7萬400元×1.964×5％＝6913元】
    。
　㈣並聲明：　
　⒈確認鈞院107年度訴字第4484號確定判決主文所載被告邱桂鈴
    （即本件原告邱桂鈴）應分別給付原告吳思怡、林郁婷（即
    本件被告吳思怡、林郁婷）部分，於逾「邱桂鈴應自108年7
    月11起至109年3月3日止按年給付3萬2752元，及自109年3月
    4日起按年給付1萬2228元予吳思怡、林郁婷。」部分之債權
    不存在。
  ⒉確認鈞院107年度訴字第4484號確定判決主文所載被告廖笑（
    即本件原告張婷芳之前手）應分別給付原告吳思怡、林郁婷
    （即本件被告吳思怡、林郁婷）部分，於逾「廖笑應自108
    年7月11起至109年3月3日止按年給付1萬8512元，及自109年
    3月4日起按年給付6913元予吳思怡、林郁婷。」部分之債權
    不存在。
二、被告則以：　　
　㈠邱桂鈴二人主張前案判決確定後之109年3月4日標買該確定判
    決所載系爭土地應有部分之1296分之91，依最高法院判例指
    示，邱桂鈴二人未經全體共同人之同意，占有系爭土地仍為
    無權占有，邱桂鈴二人主張前案判決已情事變更，應從新計
    算應給付吳思怡、林郁婷每年之不當得利金額，即有誤會。
    　
　㈡邱桂鈴二人對前案判決確定之終局判決中經裁判之訴訟標的
    為主張，應受其既判力之拘束，不能為與該確定判決意旨不
    同之主張。　
　㈢並聲明：原告之訴駁回。
乙、反訴部分：
一、反訴原告主張：反訴被告於109年7月11日應給付反訴原告相
    當於地租之不當得利迄未給付，反訴原告為此提起反訴，請
    求反訴被告，每年如有遲延給付，應加給法定遲延利息。並
    聲明：
　㈠反訴被告邱桂鈴應依鈞院107年度訴字第4484號確定判決附表
    所載，按年於7月11日給付反訴原告吳思怡3萬2752元之日起
    ，至清償之日止，給付反訴原告吳思怡按年息百分之5計算
    之利息。反訴被告張婷芳應依鈞院107年度訴字第4484號確
    定判決附表所載，按年於7月11日給付反訴原告吳思怡1萬85
    12元之日起，至清償之日止，給付反訴原告吳思怡按年息百
    分之5計算之利息。
  ㈡反訴被告邱桂鈴應依鈞院107年度訴字第4484號確定判決附表
    所載，按年於7月11日給付反訴原告林郁婷3萬2752元之日起
    ，至清償之日止，給付反訴原告林郁婷按年息百分之5計算
    之利息。反訴被告張婷芳應依鈞院107年度訴字第4484號確
    定判決附表所載，應按年於7月11日給付反訴原告林郁婷1萬
    8512元之日起，至清償之日止，給付反訴原告林郁婷按年息
    百分之5計算之利息。
二、反訴被告則以：反訴原告主張反訴被告於109年7月11日應給
    付反訴原告相當於地租之不當得利迄未給付，而聲明請求反
    訴被告邱桂鈴應自108年7月11日起，每年7月11日至清償鈞
    院107年度訴字第4484號確定判決附表所載，應按年給付反
    訴原告吳思怡3萬2752元之日止，給付反訴原告吳思怡按年
    息5％計算之利息。反訴被告張婷芳應自108年7月11日起，每
    年7月11日至清償鈞院107年度訴字第4484號確定判決附表所
    載，應按年給付反訴原告吳思怡1萬8512元之日止，給付反
    訴原告吳思怡按年息5％計算之利息；反訴被告邱桂鈴應自10
    8年7月11日起，每年7月11日至清償鈞院107年度訴字第4484
    號確定判決附表所載，應按年給付反訴原告林郁婷3萬2752
    元之日止，給付反訴原告林郁婷按年息5％計算之利息。反訴
    被告張婷芳應自108年7月11日起，每年7月11日至清償鈞院1
    07年度訴字第4484號確定判決附表所載，應按年給付反訴原
    告吳思怡1萬8512元之日止，給付反訴原告吳思怡按年息5％
    計算之利息等語。惟反訴原告已於前案鈞院107年度訴字第4
    484號以相同之基礎事實及法律關係，對同一反訴被告提起
    訴訟，並獲確定判決並經鈞院109年度司執字第98750號強制
    執行在案，今反訴原告復就已獲確定判決之上開同一事件，
    則本件訴訟標的既為前案確定判決效力所及，反訴原告之請
    求即違背一事不再理原則而於法有違，核已違背法律上之程
    式，且無從補正，自應以裁定駁回之。並聲明：反訴原告之
    訴駁回。
丙、得心證之理由：
一、本訴部分：
　㈠按執行名義成立後，如有消滅或妨礙債權人請求之事由發生
    ，債務人得向執行法院對債權人提起異議之訴，強制執行法
    第14條定有明文。次按強制執行法第14條第1項規定之債務
    人異議之訴，須執行名義成立後，有消滅或妨礙債權人請求
    之事由發生，始得提起。所謂消滅債權人請求之事由，例如
    清償、提存、抵銷、免除、混同、債權讓與、債務承擔、更
    改、消滅時效完成、解除條件成就、契約解除或撤銷、另訂
    和解契約，或其他類此之情形。所謂妨礙債權人請求之事由
    ，例如債權人同意延期清償、債務人行使同時履行抗辯權等
    （最高法院98年度台上字第1899號裁判意旨參照）。次按強
    制執行法第14條規定，債務人異議之訴須主張執行名義成立
    後，有消滅或妨礙債權人請求之事由發生，始得為之。所謂
    有消滅債權人請求之事由，係指足以使執行名義之請求權及
    執行力消滅之原因事實而言。又債務人所主張消滅或妨害債
    權人請求之事由，須係發生在執行名義成立之後者始得為之
    。若主張之事由在執行名義成立之前即已存在，則為執行名
    義之裁判，縱有未當，亦非異議之訴所能救濟，亦即如係以
    裁判為執行名義時，其為異議原因之事實發生在前訴訟言詞
    辯論終結前者，縱該為執行名義之裁判有何不當，即與異議
    之訴之要件不符，即不得提起（最高法院97年度台上字第26
    53號裁判意旨參照）。本件原告主張於本院107年度訴字第4
    484號確定判決(下簡稱系爭確定判決)確定後之109年3月4日
    優先承買該確定判決所載系爭土地應有部分各1296分之91，
    就該應有部分比例，已非無權占有系爭土地，為此提起本件
    債務人異議之訴云云。足以推知原告主張其購買其中一共有
    人之應有部分，作為債務人異議之事由。
　㈡按「各共有人按其應有部分，對於共有物之全部雖有使用收
    益之權。惟共有人對共有物之特定部分使用收益，仍須徵得
    他共有人全體之同意，非謂共有人得對共有物之全部或任何
    一部有自由使用收益之權利。如共有人不顧他共有人之利益
    ，而就共有物之全部或一部任意使用收益，即屬侵害他共有
    人之權利。」最高法院62年台上字第1803號判例可資參照。
    經查，原告雖於109年3月4日優先承買其他共有人王建昌之
    應有部分，惟其既占有共有物(臺北市○○區○○段0○段000○0地
    號土地，下簡稱系爭土地)之特定部分，卷內又無曾獲得其
    餘共有人（包括被告）同意之證據，其縱為系爭土地之共有
    人，其占有系爭土地仍屬無權占有，原告陳稱執行名義成立
    後，有消滅或妨礙債權人請求之事由發生為不實在，原告之
    訴即無理由。
　㈢至於原告復主張原判決(本院107年度訴字第4484號確定判決)
    後情事變更云云。查，該事由並非債務人異議之訴之事由，
    原告之請求已非有據。另按確定判決，除當事人外，對於訴
    訟繫屬後為當事人之繼受人者，及為當事人或其繼受人占有
    請求之標的物者，亦有效力。民事訴訟法第401條第1項定有
    明文。原告張婷芳既為廖笑之繼受人，其與原告邱桂鈴自應
    受該判決既判力之拘束，其如認原判決認定相當於不當得利
    之損害賠償過高，自應尋再審救濟，從而，原告之主張顯非
    有理。
　㈣綜上所述，原告請求⒈確認鈞院107年度訴字第4484號確定判
    決主文所載被告邱桂鈴（即本件原告邱桂鈴）應分別給付原
    告吳思怡、林郁婷（即本件被告吳思怡、林郁婷）部分，於
    逾「邱桂鈴應自108年7月11起至109年3月3日止按年給付3萬
    2752元，及自109年3月4日起按年給付1萬2228元予吳思怡、
    林郁婷。」部分之債權不存在。⒉確認鈞院107年度訴字第44
    84號確定判決主文所載被告廖笑（即本件原告張婷芳之前手
    ）應分別給付原告吳思怡、林郁婷（即本件被告吳思怡、林
    郁婷）部分，於逾「廖笑應自108年7月11起至109年3月3日
    止按年給付1萬8512元，及自109年3月4日起按年給付6913元
    予吳思怡、林郁婷。」部分之債權不存在，為無理由，應予
    駁回。
二、反訴部分：　　
　  按給付有確定期限者，債務人自期限屆滿時起，負遲延責任
    ，民法第229條第1項定有明文。原判決之附表編號2之後段
    記載「…邱桂鈴自107年7月11日起按年給付吳思怡3萬2752元
    。」；編號3之後段記載：「…邱桂鈴應自107年7月11日起按
    年給付林郁婷3萬2752元。」；編號11之後段記載：「…廖笑
    應自107年7月11日起按年給付吳思怡18,512元」；編號12後
    段記載：「…廖笑應自107年7月11日起按年給付林郁婷18,51
    2元」，足知107年7月11日起應按年給付不當得利之損害賠
    償，於該等年度之7月11日為給付之確定期限，債務人自期
    限屆滿時起，負遲延責任。原告陳稱108年7月10日以後的租
    金尚未繳納(見本院卷第164頁第5行)，被告對之未曾爭執(
    見本院卷第125頁記載108年7月11日至109年7月10日之不當
    得利迄未給付)，足見原告108年7月11日、109年7月11日、1
    10年7月11日之給付均已屆期，原告並未繳納自陷入遲延，
    則反訴原告請求該等年度之遲延利息（如附表所示）為有理
    由，至於其餘年度期限尚未屆至，反訴原告自不得向反訴被
    告請求，此部分反訴應予駁回。
三、本件原告勝訴部分係就民事訴訟法第427 條第1 項訴訟適用
    簡易程序所為被告敗訴之判決，爰依同法第389 條第1 項第
    3 款之規定，職權宣告假執行，並依同法第392 條第2 項，
    依職權為被告預供擔保，得免為假執行之宣告。
四、本件事證已臻明確，兩造其餘攻擊防禦方法與判決之結果不
    生影響，爰不一一贅論，併此敘明。
五、訴訟費用負擔之依據：民事訴訟法第79條。本件訴訟費用額
    ，依後附計算書確定如主文所示金額。
中　　華　　民　　國　　110 　年　　10　　月　　28　　日
                      臺北簡易庭  法  官  趙子榮
以上正本係照原本作成
如對本判決上訴，須於判決送達後20日內向本庭提出上訴狀。如
委任律師提起上訴者，應一併繳納上訴審裁判費。
中　　華　　民　　國　　110 　年　　10　　月　　28　　日
                                  書記官  陳怡安
計   算   書：
一、本訴部分：
項        目             金   額（新臺幣）    備    註
第一審裁判費             1880元
合        計             1880元

二、反訴部分：
項        目             金   額（新臺幣）    備    註
第一審裁判費             5540元
合        計             5540元

附表：
反訴原告  編號  計息金額 （新臺幣）       利息請求期間         （民國）  年息 （％）  吳思怡   1 3萬2752元 108年7月12日起至清償日    5   3萬2752元 109年7月12日起至清償日    5   3萬2752元 110年7月12日起至清償日    5 
反訴原告  編號  計息金額 （新臺幣）       利息請求期間         （民國）  年息 （％）  吳思怡   2 1萬8512元 108年7月12日起至清償日    5   1萬8512元 109年7月12日起至清償日    5   1萬8512元 110年7月12日起至清償日    5 
反訴原告  編號  計息金額 （新臺幣）       利息請求期間         （民國）  年息 （％）  林郁婷   3 3萬2752元 108年7月12日起至清償日    5   3萬2752元 109年7月12日起至清償日    5   3萬2752元 110年7月12日起至清償日    5 
反訴原告  編號  計息金額 （新臺幣）       利息請求期間         （民國）  年息 （％）  林郁婷   4 1萬8512元 108年7月12日起至清償日    5   1萬8512元 109年7月12日起至清償日    5   1萬8512元 110年7月12日起至清償日    5